臺灣高等法院高雄分院刑事判決　　　　　　　　　九十三年度上易字第五三二號
　　上　訴　人　臺灣高雄地方法院檢察署檢察官
　　被　　　告　甲○○
右上訴人因被告違反毒品危害防制條例案件，不服臺灣高雄地方法院九十三年度易更
字第一０號中華民國九十三年九月九日第一審判決（起訴案號：臺灣高雄地方法院檢
察署九十三年度毒偵字第一三七０號），提起上訴，本院判決如左：
    主  文
上訴駁回。
    理  由
一、公訴意旨略以：被告甲○○前因施用第二級毒品案件，經臺灣高雄地方法院以九
    十年度毒聲字第三０五五號裁定送觀察、勒戒，認無繼續施用毒品之傾向，由臺
    灣高雄地方法院檢察署檢察官於民國九十年八月六日以九十年度毒偵緝字第四０
    六號為不起訴處分確定，並於同年月七日執行完畢而釋放。竟仍不知戒慎，明知
    甲基安非他命業經公告列為毒品危害防制條例（以下稱本條例）第二條第二項第
    二款之第二級毒品，不得非法持有、施用，竟基於施用第二級毒品甲基安非他命
    之犯意，於九十二年二月二十八日上午四時十二分許，在不詳處所，以不詳方法
    施用第二級毒品甲基安非他命一次，為警於九十二年二月二十八日午夜零時許，
    在台北市○○街大直橋頭臨檢盤查時，發現其為列管之行方不明毒品調驗人口，
    依法將其帶回警局採尿送驗而查獲。因認被告涉有毒品危害防制條例第十條第二
    項之施用第二級毒品罪嫌云云。
二、按毒品危害防制條例業於九十二年七月九日修正公布，並於九十三年一月九日生
    效施行。本案被告係於新法施行前之九十二年二月二十八日再犯施用第二級毒品
    罪，經警查獲後移送臺灣臺北地方法院檢察署，由該署收發室於九十二年十二月
    二十二日收案繫屬，並於九十三年一月八日分由該署檢察官偵辦，嗣經該署檢察
    官呈請臺灣高等法院檢察署移轉臺灣高雄地方法院檢察署，由臺灣高雄地方法院
    檢察署檢察官聲請簡易判決處刑，並於新法施行後之九十三年四月十九日移送臺
    灣高雄地方法院而繫屬於法院，此有臺灣臺北地方法院檢察署九十三年度毒偵字
    第一一三號卷宗、臺灣高雄地方法院檢察署九十三年度毒偵字第一三七０號卷宗
    、臺灣高雄地方法院九十三年度簡字第一七八七號卷宗在卷可稽。本案被告行為
    時為舊法，然於新法施行後案件始繫屬法院，則被告之行為應適用舊法處理抑應
    適用新法處理，首應審究者為該條例第三十五條第一項所指之「繫屬」是否包含
    「檢察署之繫屬」？依修正後該條例第三十五條規定：「於中華民國九十二年六
    月六日本條例修正施行前繫屬之施用毒品案件，於修正施行後，適用修正後之規
    定，並依下列方式處理：」其列有四款處理方式，自條文結構觀察，該四款所規
    定之情形包括偵查中案件及審判中案件；且如認該條第一項所規定之「繫屬」僅
    「繫屬於法院」，則數不同被告同在九十三年一月九日前即已查獲移送檢察官偵
    查中之施用毒品案件，僅因檢察官向法院聲請觀察勒戒時間之快慢而異其處理程
    序，致有應依舊法觀察勒戒而可能不受訴追及應依新法不得觀察勒戒逕為起訴之
    不同結果，顯然違背法律適用之公平性及安定性。故不論依文義及體系解釋，及
    法之公平性、安定性而言，該條所指之繫屬，除審判繫屬中案件外，偵查繫屬中
    之案件亦屬之。本案既於新法施行前繫屬於檢察署，則本案於新法施行後究應如
    何適用法律，自應依該條例第三十五條之規定辦理，即「偵查中之案件，由檢察
    官依修正後規定處理之」，惟「依修正前之規定有利於行為人者，適用最有利於
    行為人之法律」，該條第一項第二款、第二項分別定有明文，換言之，採從新從
    優原則。
三、次應審究者為修正前舊法或新法對被告有利？按修正前本條例第二十條第三項規
    定，初犯施用毒品罪而經觀察、勒戒後，認無繼續施用毒品之傾向者，應由檢察
    官不起訴處分，倘於該不起訴處分後五年內再犯施用毒品罪，仍須先送觀察、勒
    戒，且若經觀察、勒戒後亦認無繼續施用毒品之傾向，仍應由檢察官不起訴處分
    ，若認有繼續施用毒品之傾向，始能由檢察官提起公訴；而依修正後本條例第二
    十三條第二項規定，上述初犯經觀察、勒戒執行完畢釋放後，五年內再犯施用毒
    品罪者，即毋庸再送觀察、勒戒，逕由檢察官提起公訴即可。如適用舊法，可能
    因觀察勒戒結果認無施用傾向而再受不起訴處分，而有可能免受追訴之利益，至
    於經觀察、勒戒後，而有繼續施用毒品傾向者，依本條例修正前規定，除依法追
    訴外，雖應令入戒治處所施以強制戒治，似對行為人不利。然比較有利、不利，
    應就該法律全部規定作整體之觀察，依修正前第二十四條規定，於強制戒治之執
    行，檢察官認為無執行之必要，得聲請法院裁定免其刑之執行；倘依新法，則無
    從免其刑之執行，自仍以舊法有利於行為人。
四、又按案件起訴之程序違背規定者，應諭知不受理之判決，刑事訴訟法第三百零三
    條第一款定有明文。查被告前因施用第二級毒品案件，經臺灣高雄地方法院以九
    十年度毒聲字第三０五五號裁定送觀察、勒戒後，認無繼續施用毒品之傾向，遂
    由臺灣高雄地方法院檢察署於九十年八月六日以九十年度毒偵緝字第四０六號不
    起訴處分確定等情，有臺灣高等法院被告全國前案紀錄表一份在卷可按。則被告
    於上開觀察勒戒執行完畢釋放後、本條例修正施行前（即九十二年二月二十八日
    四時十二分許回溯二十四小時內某時許）再為本件施用第二級毒品甲基安非他命
    犯行，並由臺灣台北地方法院檢察署檢察官於本條例修正施行前以九十三年度毒
    偵字第一一三號偵查在案；嗣移由臺灣高雄地方法院檢察署檢察官以九十三年度
    毒偵字第一三七０號續行偵查，並據以聲請簡易判決處刑，而於本條例施行後即
    九十三年四月十九日繫屬本院等節，有各該案卷暨收文印戳章可憑可參。揆諸上
    開說明，本件仍應適用較有利於被告之本條例修正前規定處理，即應先由檢察官
    依舊法聲請法院將被告裁定送觀察、勒戒後，認有繼續施用毒品之傾向者，方能
    依法訴追處罰。職是，本件檢察官未見及此，誤向法院聲請簡易判決處刑，其起
    訴程序於法顯有未合，應為不受理判決之諭知。
五、原審適用刑事訴訟法第三百零三條第一款、第三百零七條規定，不經言詞辯論諭
    知不受理之判決，經核並無違誤，檢察官上訴意旨認本件可逕行提起公訴，非有
    理由，其上訴應予駁回，並不經言詞辯論而為之。
據上論結，應依刑事訴訟法第三百七十二條、第三百六十八條，判決如主文。
中      華      民      國    九十三    年      十      月    二十七    日
                              臺灣高等法院高雄分院刑事第八庭
                                  審判長法官  惠光霞
                                        法官  趙文淵
                                        法官  李淑惠
右正本證明與原本無異。
不得上訴。
                                  法院書記官  廖素珍
中      華      民      國    九十三    年      十      月    二十七    日
